臺灣高等法院刑事判決　　　　　　　　　　　　　九十一年度上易字第二九四九號
　　上　訴　人
　　即　被　告　乙○○
右上訴人因傷害案件，不服臺灣板橋地方法院九十一年度易字第一四九三號，中華民
國九十一年七月十八日第一審判決（起訴案號：臺灣板橋地方法院檢察署九十一年度
偵字第三四九號）提起上訴，本院判決如左：
    主  文
上訴駁回。
    事  實
一、乙○○於於民國九十年十月十七日二十二時十五分許，駕駛車牌號碼ＨＹ─八七
    ○三號自用小貨車行經臺北縣中和市○○路○段與莒光路交岔口時，不慎與甲○
    ○（甲○○涉嫌傷害罪部分，業經原審法院判處拘役四十日確定）所駕駛之車牌
    號碼ＮＵ－四七四六號自用小客車發生擦撞，二人下車查看車損情形後，即因肇
    事責任歸屬而發生口角，詎乙○○竟基於普通傷害之犯意與甲○○徒手互為毆擊
    ，致甲○○受有左下腹挫瘀傷六×四公分、左肘挫瘀傷二×二公分之傷害。
二、案經被害人甲○○訴由臺北縣警察局中和分局報請臺灣板橋地方法院檢察署檢察
    官偵查起訴。
    理  由
一、訊據被告乙○○固坦承於九十年十月十七日二十二時十五分許，駕車行經臺北縣
    中和市○○路○段與莒光路口時，與告訴人甲○○所駕駛之車輛發生擦撞，二人
    下車查看車損情形後，即因肇事責任歸屬問題而發生爭吵等情不諱，惟矢口否認
    有何傷害告訴人之犯行，辯稱：二人因肇事責任歸屬發生爭執，其於爭執中表示
    「撞到的人他家死人」後，告訴人隨即打開後車廂不知欲做何事，其因害怕即進
    入車內拿筆及手機擬記下告訴人車號並報警，告訴人隨即至其車門邊，打開車門
    強拉其下車並動手毆打，其因一手握筆、一手拿手機，故無法還手，遂一直往後
    退，告訴人仍強勒其脖子不放手，致其撞到機車與告訴人一同倒在地上，告訴人
    起身後還一直對其身上踹，其從未動手毆打告訴人，告訴人所受之傷害應係自行
    撞到機車所造成的云云。惟查：
（一）右揭事實，業據告訴人甲○○於警訊時指稱：「我有受傷，經前往板橋市中興
      醫院檢查是左下腹挫瘀傷、左肘挫瘀傷」「是因雙方下車理論，而他出口罵我
      全家死光光，而我也回罵他全家死光光，而後我欲上車，他就衝過來出拳打我
      ，而我為了自衛而跟他發生拉扯」（見偵查卷第五、六頁），於偵查中稱：「
      是對方打我，我出於自衛才還手」（見偵查卷第二十頁）、「我因自衛才動手
      ，對方打我胸、肚子、左手等部分」（見偵查卷第二三頁），於原審供稱：「
      我跟乙○○車子發生擦撞，乙○○罵我，我就回罵，乙○○就從他車子衝到我
      車子旁用手毆打我頭部、手部、腹部，我就跟他拉扯」（見原審卷第三二頁）
      ，於本院指稱：「我們發生車禍，對罵，他衝過來打我，我在車子旁邊，他從
      車上衝過來打我左手手臂、手肘、胸部、背部」（見本院卷第二十頁），並有
      板橋中興醫院於九十年十月十七日出具之特種診斷證明書一紙（見偵查卷第八
      頁）、Ａ３類道路交通事故談話紀錄表二紙（見偵查卷第十、十一頁）及Ａ３
      類道路交通事故報告表（見偵查卷第十二頁）在卷可稽，已見告訴人所為指訴
      非屬無據。
（二）被告雖辯稱其一手握筆、一手拿手機，一直往後退，並未還手，告訴人是自己
      撞到機車受傷云云。然觀被告於原審供稱：「（為何甲○○也受傷？）可能是
      撞到機車把手」「（為何甲○○一起倒在地上？）我撞到機車，機車倒下去我
      就摔下去，甲○○勒住我也就跟著倒下去」（見原審卷第二二頁），於本院稱
      ：「我說要幹什麼，他就從頭一拳打過來，後來用左手勒住我脖子，我一直要
      掙脫，他就一直捶，後來我一直退縮到騎樓的時候，我左側屁股去撞到機車店
      的機車，機車倒下，我的人也倒下，他也倒下，我撞到機車時他是勒住我的脖
      子，我倒下下壓在機車上，他倒下壓在我身上，他倒下時去撞到摩托車的把手
      」（見本院卷第十八、十九頁），告訴人則稱：「那時在路邊，他打我與我拉
      扯時，我們二人一起撞上機車，機車也有倒地，我沒有勒住他脖子」等情（見
      原審卷第三三頁），雖亦是認二人有一起撞上機車，惟二人係因拉扯而撞到機
      車，此與被告所辯其並未還手，因單純退縮而撞到機車之情形不同。而二人既
      相互拉扯，即或部分傷勢非徒手毆擊而可能因撞到機車所造成，亦無解於傷害
      犯行之成立。參以被告於原審供稱：「（對診斷證明書有何意見？）甲○○拉
      我時碰到的」（見原審卷第四一頁），非謂告訴人勒住其頸部因而倒地撞上機
      車，與前揭所辯不盡相符，又證人陳財祥警員於偵查中證稱：「他們是事發後
      到所裡來由我處理，在所裡仍有在爭論。乙○○有表示只是自衛，而一開始甲
  ○○曾主動表示善意要和解，但因乙○○開出一萬餘元而談不妥而作罷，後雙
      方各提傷單互控」（見偵查卷第三十頁），如被告從未出手毆擊告訴人，何以
      向員警陳財祥表示係基於自衛而出手？且衡諸當時情狀，告訴人「拉」被告，
      被告亦有拉扯而非一味退縮亦合於常情，是被告確有與告訴人相互攻擊之行為
      ，所辯前情顯與事實不符，不足採信。
（三）又依證人陳財祥前揭所述被告雖曾向其表示係基於自衛而出手，惟按刑法第二
      十三條所定基於「正當防衛」不罰之違法阻卻事由，係以行為人對於現在不法
      之侵害，本乎防衛自己或他人權利之意思，在客觀上有時間之急迫性，並實施
      反擊予以排除侵害之必要性，且其因而所受法益之被害，亦符合相當性之情形
      ，予以實施防衛行為（反擊）者，始稱相當，有最高法院八十四年度台上字第
      三四四九號判決可資參照。被告縱為制止告訴人之侵害而有防衛之必要，則將
      對方推開使其離開現場或自行離開現場或以手阻擋對方之攻擊即為已足，何需
      徒手毆打告訴人，是被告之行為，應非出於為排除對方不法侵害之防衛意思，
      而係以加害對方之目的，利用此機會，毆打對方，其行為實已為傷害而非基於
      防衛自己之權利甚為顯然，被告之行為顯與正當防衛要件有別。
（四）綜上所述，本件事證明確，被告所辯無非事後卸責之詞，不足採信，其犯行堪
      以認定。
二、核被告所為，均係犯刑法第二百七十七條第一項之普通傷害罪。
三、原審認被告所犯罪證明確，適用刑法第二百七十七條第一項、第四十一條第一項
    、罰金罰鍰提高標準條例第一條前段、第二條之規定，並審酌被告並無前科，有
    臺灣高等法院檢察署刑案紀錄簡覆表在卷足憑，其素行良好，惟因駕車與告訴人
    發生擦撞，雙方就肇事責任歸屬問題發生爭吵，竟進而相互攻擊之犯罪動機，被
    告否認犯行之犯後態度，其與告訴人未達成和解，兼衡告訴人所受傷勢、被告使
    用之手段、品行、生活狀況、智識程度等一切情狀，量處被告拘役四十日，並諭
    知易科罰金之折算標準，核其認事用法均無不合，量刑亦屬妥適。被告提起上訴
    ，指告訴人所受傷勢係於對其出手毆打時不慎撞擊機車所造成，其確實未曾毆擊
    告訴人，證人陳財祥之證詞與事實不符等，指摘原判決不當云云，為無理由，應
    予駁回。
據上論斷，應依刑事訴訟法第三百六十八條，判決如主文。
本案經檢察官郭弘佑到庭執行職務。
中      華      民      國      九十一      年      十一    月  二十九  日
                              臺灣高等法院刑事第十一庭
                                  審判長法  官  楊  照  男
                                        法  官  陳  炳  彰
                                        法  官  王  詠  寰
右正本證明與原本無異。
不得上訴。
                                        書記官  駱  麗  君
中      華      民      國        九十一    年      十一   月   二十九  日
附錄：本案論罪科刑法條全文
刑法第二百七十七條
傷害人之身體或健康者，處三年以下有期徒刑、拘役或一千元以下罰金。
犯前項之罪，因而致人於死者，處無期徒刑或七年以上有期徒刑，致重傷者，處三年
以上、十年以下有期徒刑。
